【裁判字號】    94,易,1353
【裁判日期】    950206
【裁判案由】    侵占
【裁判全文】
臺灣彰化地方法院刑事判決              94年度易字第1353號
公  訴  人  臺灣彰化地方法院檢察署檢察官
被      告  丁○○
選任辯護人  李淵源律師
上列被告因侵占案件，經檢察官提起公訴（94年度偵字第1987號
），本院判決如下：
    主  文
丁○○無罪。
    理  由
一、公訴意旨略以：被告丁○○於民國92年6月18日，與嘉新食
    品化纖股份有限公司（下簡稱嘉新公司）簽訂「土雞合作飼
    養合約書」，雙方約定期間自92年6月15日起至同年10月15
    日止（如飼養期間超過契約期間，得自動延長至該批大雞出
    清為止），飼養地點在被告向丙○○租用、位在彰化縣埤頭
    鄉和風村七號巷216之16地號（下稱埤頭場）及彰化縣田尾
    鄉海豐村和平巷29地號（下稱田尾場）養雞場飼養共計4300
    0隻雛雞，嘉新公司提供飼料給被告，被告則負有雛雞之購
    買及飼養照顧之責，並由嘉新公司排定入雞及售雞時間，而
    嘉新公司保證收購成雞價格為每台斤新臺幣（下同）20.5元
    ，銷售雞隻所得之總價款，於扣除飼料款及一定比例利潤後
    ，餘款始歸被告所有，且雛雞飼養中未出售前，其所有權係
    嘉新公司所有，被告不得擅自處分或盜賣等情。嗣因被告經
    濟狀況欠佳，竟未經嘉新公司之同意，即基於意圖為自己不
    法所有之概括犯意，先向不知情之丙○○表示要以所飼養之
    雞隻抵債，使丙○○先於92年9月21日凌晨2時許僱請亦不知
    情之甲○（含員工共8人）前往上開埤頭場取走約4600隻雞
    ，同年月28日凌晨2時許，丙○○再自行僱工取走約8400隻
    （起訴書誤載為86000隻）雞，總計約取走1萬3000隻雞，丙○○並將雞隻暫移至其位於彰化縣埔鹽鄉○○段26地號（下
    稱埔鹽場）之養雞場。被告又於不詳時間，僱請不詳年籍人
    員，至上開2處養雞場，搬運雞隻計約29000隻。嗣於94年9
    月28日，嘉新公司委請雞販前往埤頭場及田尾場查看雞隻以
    備出售時，發現上開2處養雞場雞隻總數不足1000隻，經報
    警循線追查，始悉上情云云。因認被告涉犯刑法第336條第2
    項之侵占罪嫌。
二、按犯罪事實應依證據認定之，無證據不得認定犯罪事實，刑
    事訴訟法第154條第2項定有明文。復按所謂認定犯罪事實之
    證據，係指足以認定被告確有犯罪行為之積極證據而言，該
    項證據自須適合於被告犯罪事實之認定，始得採為斷罪資料
    ；又事實之認定，應憑證據，如未能發現相當證據，或證據
    不足以證明，自不能以推測或擬制之方法，以為裁判基礎，
    最高法院29年上字第3105號、40年臺上字第86號判例著有明
    文。
三、公訴人認被告丁○○涉有上開罪嫌，無非係以嘉新公司之指
    訴、證人丙○○、許高明、甲○等之證述為其主要論據。然
    訊之被告固坦承曾與嘉新公司簽訂「土雞合作飼養合約書」
    ，雙方約定飼養期間為92年6月15日起至同年10月15日止（
    如飼養期間超過契約期間，得自動延長至該批大雞出清為止
    ），飼養地點在被告向丙○○租用之埤頭場田尾場二處雞舍
    ，共計飼養約43000隻雛雞，並由嘉新公司提供飼料，被告
    負責雛雞之飼養及照顧，並由嘉新公司排定入雞及售雞時間
    ，雛雞飼養中未出售前，其所有權係嘉新公司所有，被告不
    得擅自處分或盜賣等情，惟堅詞否認涉有何上揭侵占犯行，
    辯稱：伊不知丙○○曾雇用甲○取走雞隻，伊與丙○○雖有
    15萬元之債務，但未同意他先將雞隻運走，且於92年9月27
    日，伊與嘉新公司業務代表巡視雞舍時，二處養雞場雞隻均
    在，而92年9月21日巡視雞舍時，伊雖感覺雞隻有減少，但
    不知被運走等語。經查：
（一）本件有關以下所引用之被告以外之人於審判外之言詞或書
      面陳述，依刑事訴訟法第159條之5之規定，均具有證據能
      力，合先敘明。
（二）查嘉新公司飼料業務曾弘中於92年9月28日發現被告與嘉
      新公司合作飼養於埤頭場及田尾場2處雞舍之雞隻僅存不
      到1千隻後，即於同日會同公司襄理施志協報警處理，此
      經證人曾弘中於偵查中證述明確（見94年度偵字第1987號
      卷第33頁）。而證人即嘉新公司法務主管乙○○於本院審
      理中復證稱：嘉新公司於92年9月29日時，因與被告合作
      飼養之雞隻已達育成階段，可以出售，公司業務人員即先
      前往埤頭場及田尾場2處雞舍查看，卻發現2處養雞場僅餘
      900多隻雞，又依契約，該2處養雞場於92年9月29日時應
      有42000隻雞左右，而其公司業務代表於92年9月27日曾去
      巡視，當時回報均屬正常等語，是由證人曾弘中、乙○○
      上開證詞，可知被告與嘉新公司合作飼養之雞隻，應係於
      92年9月28日許，始遭人大量移置他處。
（三）其後警方會同嘉新公司業務代表卲永和於同年10月1日17
      時許，在丙○○管理之埔鹽場雞舍裡查獲上開被告與嘉新
      公司合作飼養之雞隻約13000隻，雖丙○○於警、偵訊中
      及本院審理時均指稱伊與被告因有債權債務關係，被告曾
      於92年9月11日時同意以雞隻抵償債務，所以伊於同年月
      21日及28日凌晨，自行雇用甲○及其他臨時工由埤頭場及
      田尾場2處雞舍抓走約13000隻雞云云，然為被告所否認，
      且查，證人甲○係於92年9月27日接到丙○○之電話後，
      始於翌日即28日凌晨前往被告上開養場，並於丙○○帶領
      下入場抓雞，此迭經證人甲○證述在卷，是從甲○前開證
      詞，僅足知悉其是受丙○○之雇請始前往抓雞，至被告有
      無授意丙○○至上開養雞場抓雞，尚無從斷定。又被告僅
      坦認與丙○○間有15萬元之本票債務，縱加上伊向丙○○
      承租上開埤頭場、田尾場2處養雞場之租金10萬元（參照
      警詢卷附之承租契約書，被告就租金未為給付乙節並未否
      認）及丙○○代墊雇請許高明飼養上開養雞場之工資1萬
      元（參見警詢卷許高明筆錄，被告就此部分亦未爭執），
      合計不過26萬元，其餘部分，遍查全卷，並無相關證據足
      堪佐證，而丙○○亦未能提供相關資料以供查核，況審諸
      丙○○雇工抓走之1萬3千隻雞之市價，據丙○○於本院中
      證稱約值123萬5千元，猶不足以清償其所陳稱之140萬元
      債權，何以於本案發生後，不繼續向被告追償，反於92年
      12 月26日在彰化縣鹿港鎮調解委員會成立調解，言明被
      告積欠丙○○之債款，雙方同意相互抵充債務，丙○○並
      同意給付被告85萬元（見94年度偵字第1987號卷第24頁彰
      化縣鹿港鎮調解委員會調解書），則被告是否積欠丙○○
      14 0 萬元之債務顯非無疑，而丙○○證稱其是經由被告
      之同意後始抓雞抵債一節，自難遽以憑信。至被告於本院
      審理中固坦言伊於92年9月21日時發覺田尾場之雞隻有減
      少之情，然其亦辯稱因同一養雞場有2萬多隻雞，且放養
      於同一雞舍，所以看不出雞隻減少之量，亦不知雞隻已被
      運送等語，參諸證人曾弘中於偵查中證稱：伊於案發前曾
      至上開養雞場巡視，一星期去2次，92年9月21日後2天去1
      次等語，另證人乙○○於本院審理中亦證稱其公司業務代
      表於92 年9月27日曾去巡視，當時回報均屬正常等語，則
      由證人曾弘中、乙○○之證詞可知，92年9月21日時，田
      尾場之雞隻縱有減少，惟外觀上並不易察覺，堪信被告上
      開辯詞應屬實在，應不違於常情，是被告於92年9月21日
      發覺雞隻減少後，雖未立即告知嘉新公司，惟此管理上之
      疏失，亦不足認定被告有同意或容任丙○○於92年9月21
      日至田尾場抓雞之情。
（四）復查，本件除丙○○雇工抓走之13000隻雞外，其餘於92
      年9月28日消失之2萬多隻雞，究係由何人抓取，依現有卷
      證，顯無從證實，雖證人許高明曾受被告之雇用，代為飼
      養埤頭場及田尾場之雞隻，然據其於警詢中之證述，伊受
      雇期間係92年6月至同年8月間，則許高明對92年9月28日
      雞隻遭人移置之事，自不知情。況據證人曾弘中於偵查中
      之證述：伊於案發前曾至上開養雞場巡視，一星期去2次
      ，92年9月21日後2天去1次，伊是進去大門後雞舍外圍巡
      視，田尾場被告告知伊圍牆有個破洞，不需開大門，埤頭
      場沒有圍牆，也沒有大門，任何人都可以進出等語（見94
      年度偵字第1987號卷第33頁），可知上開2處養雞場，當
      無門禁可言，則他人自可輕易入內而抓取雞隻。縱可論一
      夜之間欲抓取數萬隻雞並非易事，且上開2處養雞場相距
      數里，竟於同一時間埤頭場之雞隻遭人搬遷一空，而田尾
      場之雞隻僅餘900餘隻，若非熟悉上開養雞場之人顯難為
      之，惟如前述，本件既查無證據證明丙○○雇工抓走之13
      000隻雞以外之2萬多隻雞究係由何人抓取，事後復未能追
      查出雞隻之流向，而於偵查中，檢察官曾查證被告之金融
      機構帳戶，亦無大額之款項存入，是在無相當證據證明下
      ，自不能推測上開雞隻乃遭被告侵吞入己，則嘉新公司指
      稱被告有「監守自盜」之情云云，核屬臆測之詞，當難採
      信。
    從而，綜上所述，本件嘉新公司指稱被告侵占雙方合作飼養
    之雞隻，既屬其臆測之詞，並無確切之證據足以支持，而證
    人許高明、甲○之證詞，亦無助於本件之認定，再證人丙○○之證詞既有瑕疵而非可憑信，且全卷復查無其他證據足認
    丙○○之證詞確與事實相符，則公訴人所舉之證明，尚未能
    使本院形成有罪之確信，此外，本院復查無其他積極確切之
    證據，足資證明被告有何公訴人起訴事實所載之侵占犯行，
    不能證明被告犯罪，揆諸前揭說明，自應諭知被告無罪之判
    決，以免冤抑。
據上論斷，應依刑事訴訟法第301條第1項，判決如主文。
本案經檢察官田德煙到庭執行職務
中    華    民    國    95    年    2     月    6     日
                   刑事第二庭   審判長法  官  王義閔
                                      法  官  李雅俐
                                      法  官  鄭舜元
以上正本證明與原本無異。
如不服本判決，應於判決送達後10日內，向本院提出上訴狀（須
附繕本）。
告訴人或被害人對於判決如有不服具備理由請求檢察官上訴者，
其上訴期間之計算係以檢察官收受判決正本之日期為準。
中    華    民    國    95    年    2     月    6     日
                                      書記官  詹國立


司法院資訊處製作；財團法人民間司法改革基金會備份。
